【裁判字號】    90,訴,921
【裁判日期】    900912
【裁判案由】    偽造文書
【裁判全文】
台灣台中地方法院刑事判決                            九十年度訴字第九二一號
    公  訴  人  台灣台中地方法院檢察署檢察官
    被      告  丙○○
右列被告因偽造文書案件，經檢察官提起公訴（九十年度偵字第494號），本院判決
如左：
    主      文
丙○○行使偽造公文書，足以生損害於公眾及他人，處有期徒刑壹年陸月。
偽造之經濟部漢翔航空工業股份有限公司服務證明書上偽造之漢翔航空工業股份有限
公司公印文壹份暨總經理「胡謹」之署押壹份，均沒收。
    事      實
一、丙○○與陳春穗係夫妻，陳春穗服務於經濟部所屬之國營事業機構漢翔航空工業
    股份有限公司（下稱漢翔公司），民國八十九年二月間，丙○○為向富邦商業銀
    行北台中分行貸款，而徵得其妻陳春穗之同意為連帶保證人，惟因貸款須使用陳
    春穗之資歷證明，丙○○竟於八十九年二月十四日以前（包括二月十四日在內）
    某日，在不詳之處所，偽造漢翔公司之圖記公印文及該公司總經理「胡謹」之簽
    名於其所偽造之漢翔工業股份有限公司陳春穗服務證明書上，交由不知情之甲○
    ○（經檢察官為不起訴處分確定），向富邦銀行北台中分行辦理信用貸款，足生
    損害於胡謹及漢翔公司之公信與該公司就文書管理之正確性。甲○○辦理時則以
    陳春穗為借款人丙○○為連帶保證人，嗣富邦銀行承辦人員與漢翔公司對保時，
    發現此情。
二、案經漢翔公司告發由臺灣臺中地方法院檢察署檢察官偵查起訴。
    理  由
一、被告丙○○堅決否認上開犯罪事實，辯稱其於88年底受劉鴻樟僱用在劉鴻樟所經
    營之工廠工作，某日劉鴻樟告稱其朋友洪國讚（已更名為乙○○）經營一家德爾
    鈦公司，無法以洪某之名義繼續經營，請被告擔任掛名之負責人，其雖有掛名但
    未參與該公司之業務。89年2月間洪國讚要求以其名義申請信用貸款，作為公司
    週轉，其固有應允，但所有之手續均由甲○○辦理，其僅與其妻陳春穗到銀行簽
    名，其他資料都是甲○○提出，其並未偽造漢翔公司之公印、公印文或該公司總
    經理「胡謹」之簽名章、簽名，也未偽造陳春穗之服務證明云云。
二、然查被告既坦承確有前述貸款之事實，且貸款申請書上被告及其配偶陳春穗之簽
    名均係其夫妻所簽，印文也都是其等所蓋，其等均親赴銀行辦理簽名、用印，則
    所貸之款應係供被告自己使用，被告辯稱係洪國讚要求被告以被告名義貸款供德
    爾鈦公司週轉使用，惟證人甲○○證稱係受被告之託而辦理貸款，並非為德爾鈦
    公司辦理，而該公司或洪國讚均未提供任何擔保予被告，被告辯稱係以其私人名
    義為德爾鈦公司貸款公該公司使用，此不符常情，是被告請求傳訊證人洪國讚、
    劉鴻樟，本院認均無必要。而甲○○既係受被告之託為被告辦理貸款，並無取得
    任何利益，自不必為被告偽造有關貸款所須之任何資料，是甲○○證稱所有資料
    均是被告提供而後由甲○○持往銀行辦理，乃屬可信。既如此，則上開偽造之漢
    翔公司公印文及該公司總經理「胡謹」簽名與陳春穗服務證明，自係被告所偽造
    ，不可能由甲○○或洪國讚或其他之人偽造，被告所辯乃為卸責之詞，不足採信
    。此外，尚有上開偽造之服務證明、貸款申請資料及漢翔公司公印文與總經理「
    胡謹」簽名格式附於偵查卷可稽，本件事證甚明，被告犯行堪以認定。
三、按漢翔公司乃經濟部所屬之國營事業機關，是該公司之圖記乃屬刑法第二百十八
    條第一項所謂之公印文，該公司所出具之服務證明書則為公文書，故核被告所為
    ，係犯刑法第二百十六條、第二百十一條之行使公文書罪及第二百十八條第一項
    之偽造公印文罪與第二百十七條第一項之偽造署押罪。其偽造漢翔公司總經理「
    胡謹」之簽名，自足以生損害於「胡謹」，偽造漢翔公司之公文書，自足以生損
    害於該公司之公信及該公司就文書管理之正確性，其偽造之後復持以交付不知情
    知甲○○持向銀行辦理貸款，已達行使之程度，偽造之低度行為已為行使之高度
    行為所吸收，只論以行使罪名。而其偽造漢翔公司公印文及該公司總經理「胡謹
    」簽名之行為，乃偽造公文書之階段行為，不另論罪。被告利用不知情之甲○○
    行使偽造公文書，係間接正犯。查被告曾三度犯竊盜罪，此有台灣高等法院被告
    全國前案紀錄表在卷可參，其品行不良，不知悔改再度犯罪，應從重量刑。爰審
    酌被告犯罪之動機、目的、手段、所生之危害及其品行、智識程度與犯罪後之態
    度等一切情狀，量處有期徒刑一年六月。偽造之漢翔公司公印文及「胡謹」之簽
    名署押，依刑法第二百十九條規定，不問屬於犯人與否，均應宣告沒收。
四、公訴人另認被告偽造上開印文、署押、文書之際，另有偽造漢翔公司公印及該公
    司總經理「胡謹」之簽名章之行為，認被告尚觸犯刑法第二百十七條第一項之偽
    造印章罪及第二百十八條之偽造公印罪。然查印文之表現固以先有印章之製作而
    後顯現於物體為常，但非必一定以製作印章始能表現，以臨摹拓印之方式亦可偽
    造印文，本院查無確切之證據可資認定被告有偽造漢翔公司公印及偽造「胡謹」
    簽名章之行為，此部分不能證明被告犯罪。且查被告若有偽造漢翔公司公印及「
    胡謹」簽名章之行為，亦係偽造上開公文書之階段行為，不再論以偽造公印或印
    章（私印章）之罪。而此部份公訴人又認與被告所犯上開論罪科刑之部分為牽連
    犯，屬裁判上一罪之關係，爰不另為無罪之諭知。
據上論斷，應依刑事訴訟法第二百九十九條第一項前段，刑法第二百十六條、第二百
十一條、第二百十九條，判決如主文。
中      華      民      國      九十      年    九      月    十二      日
                                台灣台中地方法院刑事第七庭
                                    法  官     李添興
右正本證明與原本無異。
如不服本判決，應於判決送達後十日內，向本院提出上訴狀（須附繕本）。
                                    書記官
中     華      民      國      九十      年    九      月    十二      日


司法院資訊處製作；財團法人民間司法改革基金會備份。
